【裁判字號】    89,交自,10
【裁判日期】    900222
【裁判案由】    業務過失傷害
【裁判全文】
臺灣高雄地方法院刑事判決                          八十九年度交自字第一號
    自  訴  人  丁○○
    被      告  乙○○
右列被告因業務過失傷害案件，經自訴人提起自訴，本院判決如左：
    主  文
乙○○從事業務之人，因業務上之過失傷害人，處有期徒刑參月，如易科罰金，以參
佰元折算壹日。
    事  實
一、乙○○考領有普通小型車駕駛執照，係聯電製品有限公司之送貨員，平時駕駛公
    司所有自小貨車送貨，以駕駛為附隨業務之人，於民國八十八年十月十七日下午
    ，駕駛車牌號碼ＺＡ─四七五六號自小貨車，沿高雄市○○路由北往南方向行駛
    前往客戶處送貨，於同日下午四時許，途經中華一路二三二○號時，本應注意汽
    車超車時，應待前行車減速靠邊或以手勢或亮右方向燈表示允讓後，後行車始得
    超越，且超越時應顯示左方向燈並與前車左側保持半公尺以上之安全間隔，行至
    安全距離後，再顯示右方向燈駛入原路線，而當時天候陰，日間光線自然，視距
    良好，路面乾燥無其他障礙物，且依其智識、能力亦無不能注意之情事，詎於行
    經該處，欲超越同向在前行駛，由考領有普通小型車駕駛執照且有配帶安全帽之
    丁○○所騎乘車牌號碼ＹＺＥ─五四二號輕型機車時，竟疏未注意未保持適當之
    安全間隔，逕自丁○○騎乘之機車左側超車，致該自小貨車右側與丁○○之機車
    擦撞，使丁○○行車不穩而向右前方偏滑，並撞及同向在前行駛由甲○○騎乘之
    車牌號碼ＹＴＷ─三○七號重型機車，使丁○○、甲○○人、車雙雙倒地，甲○○因而受有擦傷（甲○○未據提出告訴），丁○○因而受有頭部外傷合併腦血腫
    、左側鎖骨斷裂之傷害。乙○○於肇事後，即主動向前往現場處理且尚不之肇事
    者為何人之高雄市政府警察局交通大隊第三分隊警員丙○○坦承肇事，嗣並接受
    裁判。
二、案經丁○○向本院提起自訴。
    理  由
一、訊據被告乙○○，固對於右揭時、地，駕駛車牌號碼ＺＡ─四七五六號自小貨車
    從自訴人丁○○之機車左後側超車，及自訴人人車倒地，受有前開傷害之事實，
    坦承不諱，惟矢口否認有何業務過失傷害犯行，辯稱：伊行駛在自訴人的左後方
    ，因下一個路口要右轉，便從自訴人左後方超車，當時已儘量靠左側之安全島行
    駛，並沒有擦撞到自訴人，不知道自訴人為何會倒地云云。惟細繹卷附肇事現場
    照片及警製道路交通事故調查報告表所示，本件車禍係發生在中華一路南下機慢
    車道，該機慢車道寬約七公尺，路邊劃設有停車格，且車禍發生當時，肇事地附
    近之停車格停有汽車，而車禍發生後，自訴人之機車係車頭朝南、車尾朝北，倒
    在中華一路機慢車道，機車前、後輪分別距快、慢車道劃分島三˙八公尺及三˙
    七公尺，且在距左側快、慢車道劃分島約二˙九公尺處起留下西南向長約十二公
    尺之刮地痕，足見自訴人在車禍發生前係在中華一路南下機慢車道偏左即靠近快
    、慢車道劃分島行駛，於遭撞及後略朝西南即略偏右滑行十二公尺後停止。又自
    訴人之機車寬○˙六公尺，被告自小貨車車寬一˙四七公尺（不包括車輛最外緣
    之照後鏡寬度），機車刮痕起點距快、慢車道劃分島二˙九公尺，此為前揭道路
    交通事故表及該自小貨車車籍資料表所載明，及被告自承係從自訴人左側超越自
    訴人機車，足見被告超越自訴人機車時，其與自訴人間最寬僅隔○˙八三公尺之
    間隔（即二˙九公尺減一˙四七公尺減○˙六公尺），然此間隔並不包含依一
    般人之駕駛習慣，不會緊貼劃分島行駛，而會與劃分島留有一定距離之寬度，
    上開自小貨車照後鏡之寬度，自訴人騎車時雙手手肘所超出機車把手之寬度，
    亦即上開被告與自訴人間之○˙八三公尺間隔，再扣減前述之寬度後，則
    被告與自訴人間顯已無法保持五十公分以上之安全間隔；再參以被告自承從左側
    超越自訴人機車後準備在路口右轉，及自訴人機車受有往右之力量而往右前方偏
    滑等情，益見本件車禍之發生，係被告駕駛自小貨車沿中華一路南下慢車道行駛
    ，而欲超越同向在前行駛之自訴人之機車時，疏未與自訴人保持適當之安全間隔
    ，即貿然從自訴人左側超車，致被告之小貨車與自訴人之機車擦撞，使自訴人往
    右偏滑倒地，至為灼然，從而被告所辯與被害人保持適當之間隔云云，無足採信
    。
三、按汽車超車時，前行車減速靠邊或以手勢或亮右方向燈表示允讓後，後行車始得
    超越，且超越時應顯示左方向燈並於前車左側保持半公尺以上之間隔超過，行至
安全距離後，再顯示右方向燈駛入原路線，道路交通安全規則第一百零一條第五
    款定有明文，此亦為考領有普通小型車駕駛執照之被告應注意並能注意之義務。
    而肇事當時天候陰，日間光線自然，路面乾燥無其他障礙物，視距良好，且依其
    智識、能力，亦無不能注意之情事，詎被告在超越同向在前行駛之自訴人所騎乘
    之機車時，竟疏未注意保持適當之安全間隔，即貿然自訴人左側超車，致其自小
    貨車與自訴人機車擦撞，使自訴人倒地受創，被告之駕駛行為有過失，至為顯然
    。況高雄市政府車輛行車事故鑑定委員會及覆議鑑定委員會之鑑定及覆議意見亦
    認為：「乙○○超車未保持安全間隔為肇事原因；丁○○無肇事因素」，有該會
    八十八年十月三日高市鑑字第八八一二○號鑑定意見書及九十年一月三日九十高
    市覆字第四三三號覆議意見書附卷可憑。而被害人確因本件車禍傷重受有前揭事
    實欄所載之傷害，此有高雄醫學院附設中和紀念醫院診斷證明書影本乙紙在卷可
    稽，被告之過失犯行與被害人之受傷間，顯有相當因果關係。本件罪證已臻明確
    ，被告業務過失傷害人之犯行，洵堪認定。
四、被告乙○○係聯電製品有限公司之送貨員，平時駕駛公司所有自小貨車送貨，以
    駕駛為附隨業務，係從事駕駛業務之人，而肇事當時係駕駛自小貨車欲前往客戶
    處送冷氣，此為被告所自承在卷，被告正在執行業務甚明，其駕車過失傷害人，
    核其所為，係犯刑法第二百八十四條第二項前段之業務過失傷害罪。被告於犯罪
    後，未被有偵查權限之機關發覺前，即主動向前往肇事現場處理且尚不之犯罪嫌
    疑人為何人之警員丙○○，坦承肇事，業據證人丙○○、甲○○證述在卷，合乎
    自首要件，應依刑法第六十二條規定，減輕其刑。爰審酌被告因超越前車未保持
    適當之安全間隔，即貿然超越自訴人之機車，致自訴人行車不穩而人車倒地受有
    頭部外傷合併腦血腫、左側鎖股骨斷裂之傷害，其犯罪之動機、目的、手段，及
    迄今未賠償自訴人所受損害等一切情狀，爰量處如主文所示之刑。又被告於犯罪
    後，刑法第四十一條於九十年一月四日修正，並於同月十日公布施行，有關易科
    罰金之部分，範圍擴大為最重本刑五年以下有期徒刑之罪，惟與被告所犯之罪比
    較後並不影響，依刑法第二條第一項前段之規定，應適用裁判時之刑法第四十一
    條第一項規定，並諭知易科罰金之折算標準，以示懲儆。
據上論斷，應依刑事訴訟法第三百四十三條、第二百九十九條第一項前段，刑法第二
百八十四條第二項前段、第六十二條、第二條第一項前段、第四十一條第一項，罰金
罰鍰提高標準條例第一條前段、第二條，判決如主文。
中      華      民      國    九十      年      二      月    二十二    日
                                  臺灣高雄地方法院交通法庭
                                      法  官  廖 純 卿
右正本證明與原本無異。
如不服本判決，應於判決送達後十日內，向本院提出上訴狀。
                                      書記官  林 孝 聰
中    華    民    國      九十      年      二      月      二十二      日
附錄本案論罪科刑法條全文：
刑法第二百八十四條第二項前段。
從事業務之人，因業務之過失傷害人者，處一年以下有期徒刑、拘役或一千元以下罰
金。致重傷者，處三年以下有期徒刑、拘役或二千元以下罰金。


司法院資訊處製作；財團法人民間司法改革基金會備份。
